【裁判字號】    95,交易,489
【裁判日期】    950822
【裁判案由】    過失傷害
【裁判全文】
臺灣臺中地方法院刑事判決             95年度交易字第489號
公  訴  人  臺灣臺中地方法院檢察署檢察官
被      告  甲○○
上列被告因過失傷害案件，經檢察官提起公訴（九十五年度偵字
第八九四八、一○一二二號），被告於準備程序中就被訴事實為
有罪之陳述，經告以簡式審判之旨，並聽取意見後，本院合議庭
裁定由受命法官獨任進行簡式審判程序，本院判決如下：
    主    文
甲○○因過失傷害人，處有期徒刑肆月，如易科罰金，以佰元
折算壹日。
    犯罪事實
一、甲○○於民國九十四年十二月三日晚間八時許起，在臺中縣
    大雅鄉○○路某朋友住處，飲用高粱酒，於同日晚間八時十
    分許飲畢後，已達不能安全駕駛動力交通工具之程度，竟仍
    自同日晚間八時十幾分許起，駕駛車牌號碼Ｂ４－２１６７
    號自用小客車，沿臺中市○區○○路由北往南方向行駛，嗣
    於同日晚間八時五十分許，行經臺中縣大雅鄉○○路○段與
    雅秀路口，本應注意該路段之速限為七十公里（起訴書誤載
    為五十公里），且駕駛人應注意車前狀況，並隨時採取必要
    之安全措施，且汽車行駛至交叉路口，若直行車尚未進入交
    岔路口，而轉彎車已達中心處開始轉彎，直行車應讓轉彎車
    先行，而依當時情形，天候為晴、夜間有照明、三叉路、路
    面乾燥無缺陷、亦無障礙物、事故時現場視距良好，並無不
    能注意之情事，然甲○○卻因酒後影響其正常駕駛判斷，疏
    未注意車前狀況，亦未讓已達中心處開始轉彎之轉彎車先行
    ，且以時速七十至九十公里超速行駛，適有丁○○亦飲酒後
    駕駛車牌號碼３Ｑ－０７７９號自用小客車搭載其配偶丙○○，沿臺中市○區○○路由南往北方向行駛，原應注意車前
    狀況，隨時採取必要之安全措施，而依當時情形，又無不能
    注意之情事，竟疏於注意，於上開交岔路口貿然左轉前行，
    見甲○○駕車直行時閃避不及，致雙方駕駛之自用小客車車
    頭發生碰撞，丁○○所駕駛之自用小客車旋即再撞及正沿臺
    中市○區○○路由北往南方向由吳隨祥所駕駛之重型機車，
    致丁○○受有胸壁及大腿挫傷之傷害，丙○○受有右鎖骨、
    右恥骨及右尺骨骨折之傷害。甲○○於肇事後，於犯罪偵查
    機關未發覺前，主動向到場的員警李朝元陳明其係肇事者，
    自首而接受裁判，並經警於同日晚間十時許測得甲○○飲酒
    後吐氣酒精成分為每公升零點五毫克（甲○○所犯公共危險
    案件，業經臺灣臺中地方法院檢察署檢察官以九十五年度偵
    字第三九一○號為緩起訴處分確定），並測得丁○○飲酒後
    吐氣酒精成分為每公升零點二九毫克（丁○○所犯公共危險
    案件，業經臺灣臺中地方法院檢察署檢察官以九十五年度偵
    字第三九一○號為不起訴處分）。
二、案經丁○○、丙○○提出告訴及臺中縣警察局豐原分局報請
    臺灣臺中地方法院檢察署檢察官偵查起訴。
    理    由
一、訊據被告甲○○對於上開犯罪事實坦承不諱，並經告訴人丁○○、丙○○於警詢、偵查時指述明確，且有道路交通事故
    現場圖一紙、道路交通事故調查報告表（一）、（二）各一
    份、現場照片共二十四張、行車執照二份、澄清綜合醫院診
    斷證明書二紙及臺灣臺中地方法院檢察署檢察官九十五年度
    偵字第三九一○號緩起訴處分書及不起訴處分書各一份在卷
    可稽。按行車速度，依速限標誌或標線之規定；車輛行駛時
    ，駕駛人應注意車前狀況，隨時採取必要之安全措施；又汽
    車行駛至交岔路口，直行車尚未進入交岔路口，而轉彎車已
    達中心處開始轉彎，直行車應讓轉彎車先行，道路交通安全
    規則第九十三條第一項第一款、第九十四條第三項、第一百
    零二條第六款但書分別定有明文。被告駕駛自用小客車自應
    注意上開規定，且依卷附道路交通事故調查報告表及現場照
    片所示，事故當時天候為晴、夜間有照明、三叉路、路面乾
    燥無缺陷、亦無障礙物、事故時現場視距良好，速限為每小
    時七十公里，並無不能注意之情事，足見被告之行為自有過
    失，而本件事故後將卷證送請臺灣省臺中縣區車輛行車事故
    鑑定委員會，該會亦為相同之認定，有該會臺中縣區950034
    號鑑定意見書一份在卷可參，且被告之過失行為與告訴人丁○○、丙○○受傷間有相當因果關係。而告訴人丁○○駕駛
    上開自用小客車行經該處，雖亦有應注意車前狀況並隨時採
    取必要措施之注意義務，且確實有疏於注意被告自其右前方
    駕駛自用小客車直行前來，竟然貿然左轉，導致發生擦撞之
    過失，惟此告訴人丁○○之與有過失，固在民事賠償上具有
    比例分攤本件損失之效果，惟於刑事論罪上，尚無從因而解
    免被告之過失罪責，附此敘明。綜上所陳，被告自白與事實
    相符，事證明確，其過失傷害之行為，洵堪認定。
二、被告行為後，刑法業於九十四年一月七日修正，於同年二月
    二日公布，並於九十五年七月一日施行。按行為後法律有變
    更者，適用行為時之法律，但行為後之法律有利於行為人者
    ，適用最有利於行為人之法律，修正後即現行刑法第二條第
    一項定有明文。又按比較新舊法，應就罪刑有關之共犯、未
    遂犯、想像競合犯、牽連犯、連續犯、結合犯，以及累犯加
    重、自首減輕暨其他法定加減原因（如身分加減）與加減例
    等一切情形，本於統一性及整體性原則，綜其全部罪刑之結
    果而為比較，此有最高法院九十五年五月二十三日第八次刑
    庭會議決議第一、（四）則可資參照。是：
（一）刑法第二百八十四條第一項前段之過失傷害罪，其罰金刑
      之法定刑原為得科銀元五百元以下罰金，依修正後刑法施
      行法增訂第一條之一規定：「（第一項）中華民國九十四
      年一月七日刑法修正施行後，刑法分則編所定罰金之貨幣
      單位為新臺幣。（第二項）九十四年一月七日刑法修正時
      ，刑法分則編未修正之條文定有罰金者，自九十四年一月
      七日刑法修正施行後，就其所定數額提高為三十倍。但七
      十二年六月二十六日至九十四年一月七日新增或修正之條
      文，就其所定數額提高為三倍」，及刑法第三十三條第五
      款修正為：「主刑之種類如下：五、罰金：新臺幣一千元
      以上，以百元計算之」等規定觀之，依修正後之法律，刑
      法第二百八十四條第一項前段之過失傷害罪所得科處之罰
      金刑最高額為新臺幣一萬五千元（五百元三十）、最低
      額為新臺幣一千元。然依被告行為時即修正前刑法第三十
      三條第五款規定之罰金最低額銀元一元，並提高十倍計算
      ，前開罰金刑，最高額為銀元五千元，最低額為銀元十元
      ，若換算為新臺幣，最高額雖與新法同為新臺幣一萬五千
      元，然最低額僅為新臺幣三十元。因此，比較上述修正前
      、後之刑罰法律，自以被告行為時即修正前關於科處罰金
      刑之法律較有利於被告。
（二）修正前刑法第六十二條前段關於自首之規定係「必減事由
      」，新修正刑法第六十二條前段關於自首之規定則係「得
      減事由」，上開關於自首之規定雖屬刑罰裁量之事項，惟
      既影響行為人之刑罰法律效果，應屬法律變更之範疇，而
      有刑法第二條第一項之適用；且關於自首之新舊法比較，
      因自首之性質無關可罰性之判斷或法律效果之形成，故其
      變更應非以行為時為判斷基準，而應依「自首時」作為判
      斷之基準。本案被告自首之時間在新修正刑法生效前，經
      比較新舊法，以舊法規定「必減」對行為人較為有利，則
      依刑法第二條第一項前段之規定，應適用最有利於被告之
      行為時法即修正前刑法第六十二條前段之規定減輕其刑。
（三）被告行為時，依修正前刑法第四十一條第一項前段、罰金
      罰鍰提高標準條例第二條（現已刪除）之規定，有期徒刑
      、拘役易科罰金之折算標準，原以銀元一百元、二百元、
      三百元折算一日，經折算為新臺幣後，應以新臺幣三百元
      、六百元、九百元折算一日，而刑法第四十一條第一項前
      段修正後，則規定為以新臺幣一千元、二千元或三千元折
      算一日，此因屬科刑規範事項之變更，其折算標準為裁判
      時所應諭知，自有就新舊法規定比較之必要，經比較新舊
      法結果，以被告行為時關於易科罰金之規定，較有利於被
      告。
（四）綜合上述各條文修正前、後之比較，揆諸前揭最高法院決
      議及修正後刑法第二條第一項規定之「從舊從輕」原則，
      被告自應適用其行為時之法律，即修正前刑法之相關規定
      及修正刪除前罰金罰鍰提高標準條例第二條規定，予以論
      處。
三、核被告所為，係犯刑法第二百八十四條第一項前段之過失傷
    害罪。被告以一過失行為，致告訴人丁○○、丙○○受有傷
    害，觸犯二過失傷害罪名，為想像競合犯，應從一重處斷。
    被告於本案犯罪未發覺前，留在現場，在有偵查犯罪職權之
    公務員已知悉犯罪事實並知犯罪之人前，即主動向到場之處
    理警員李朝元陳述其係肇事者及肇事經過而接受裁判，業據
    被告陳明在卷，核與自首規定相符，應依修正前刑法第六十
    二條前段規定減輕其刑。爰審酌被告之酒後違規駕車並超速
    行駛，且行至交叉路口未依規定讓車，過失程度非輕，造成
    告訴人丁○○受有胸壁及大腿挫傷之傷害，住院十日，告訴
    人丙○○受有右鎖骨、右恥骨及右尺骨骨折之傷害，住院十
    一日，傷勢嚴重，而被告迄未與告訴人丁○○、丙○○達成
    民事和解賠償，惟於本院審理時坦承犯行，態度尚稱良好，
    並表示係因經濟狀況不佳而無法一次給付四十萬元致和解無
    法成立等一切情狀，量處如主文所示之刑，並依修正前刑法
    第四十一條第一項前段及原罰金罰鍰提高標準條例第二條之
    規定，諭知易科罰金之折算標準，以資懲儆。
據上論斷，應依刑事訴訟法第二百七十三條之一第一項、第二百
九十九條第一項前段，刑法第二條第一項、第二百八十四條第一
項前段、第五十五條、（修正前）第三十三條第五款、（修正前
）第六十二條前段、（修正前）第四十一條第一項前段，罰金罰
鍰提高標準條例第一條前段、（修正前）第二條，判決如主文。
本案經檢察官乙○○到庭執行職務
中    華    民    國    95    年    8    月     22    日
                  刑事第十五庭  法  官  周瑞芬
上正本證明與原本無異。
如不服本判決，應於送達後十日內向本院提出上訴狀（須附繕本
），上訴於臺灣高等法院臺中分院。
中    華    民    國    95    年    8    月     22    日
                                書記官  何俞瑩
附錄本案論罪科刑法條
刑法第二百八十四條第一項：
  因過失傷害人者，處六月以下有期徒刑、拘役或五百元以下罰
  金，致重傷者，處一年以下有期徒刑、拘役或五百元以下罰金
  。


司法院資訊處製作；財團法人民間司法改革基金會備份。
